臺灣高雄地方法院刑事判決　　　　　　　95年度訴字第4535號
公　訴　人　臺灣高雄地方法院檢察署檢察官
被　　　告　乙○○
選任辯護人　陳魁元律師
上列被告因強盜等案件，經檢察官提起公訴（95年度偵字第2216
6 號、第28511 號），被告於本院審判程序中為有罪之陳述，經
合議庭裁定由受命法官依簡式審判程序獨任審理，本院判決如下
：
    主  文
乙○○共同連續犯詐欺取財罪，處有期徒刑壹年；減為有期徒刑
陸月，如易科罰金，以銀元參佰元即新台幣玖佰元折算壹日。緩
刑貳年，並應向國庫支付新臺幣拾萬元。
    事  實
一、乙○○（綽號「宥玲」）與甲○○（綽號「高登」）、丁○○（綽號「陽光」）、丙○○（綽號「功承」）、戊○○（
    後4 人涉嫌詐欺取財犯行部分另行審結）等人，共同基於為
    自己不法所有意圖之詐欺概括犯意聯絡，組成詐欺犯罪集團
    ，利用現役軍人在軍中之資訊管道較封閉，且亦無暇了解投
    資標的之現況，及其工作穩定易於取得銀行信貸之特性，乃
    鎖定現役軍人為主要詐騙對象，推由乙○○分別向其上網交
    友所認識如附表所示之金培傑等現役軍人鼓吹投資甲○○開
    設位在高雄市○○○路315 號2 樓之「豪門酒店」或址設高
    雄市○○○路270 號之「打狗食堂」餐廳，並約同金培傑等
    人至上開酒店、餐廳或甲○○另開設於高雄市○○○路315
    號3 樓之「欣聖投資資訊管理顧問公司」（下稱「欣聖公司
    」）等處分別與如附表一各該編號所示甲○○、丁○○及丙○○等人介紹相識後，其等即各誆以投資酒店或餐廳獲利甚
    為厚豐、可短期內回收成本、按投資金額多寡每月可領新台
    幣（下同）1 至4 萬不等紅利等訛詞，使該等被害人誤信為
    真，均陷於錯誤而應允投資上開酒店或餐廳後，即由戊○○
    等人代理，或自行向銀行申辦信用貸款，或提取自有資金後
    ，相繼於如附表一所示之時間，各交付如同表所示之金額予
    乙○○等人；乙○○每成功詐騙招攬1 人參與投資，可分得
    投資金額之3 成，先後共已分得11萬5 千元，而其餘詐騙投
    資款項扣除應付予戊○○之貸款代辦費後，則歸甲○○、丁○○、丙○○等人朋分。嗣因金培傑等人發現甲○○等人並
    未按期給付紅利，經向其等反應後，其等即藉詞推託，甚或
    避不見面，而所投資之上開餐廳亦於95年5 、6 月間歇業，
    始知受騙。
二、案經陳俍肇訴請及內政部警政署刑事警察局移送臺灣高雄地
    方法院檢察署檢察官偵查起訴。
    理  由
一、按本案被告乙○○所犯係死刑、無期徒刑、最輕本刑為3 年
    以上有期徒刑以外之罪，其於審判程序就前揭被訴事實為有
    罪之陳述，經審判長告知簡式審判程序之旨，並聽取其與辯
    護人、公訴人之意見後，本院認無不得或不宜改依簡式審判
    程序進行之情形，爰依刑事訴訟法第273 條之1 第1 項規定
    ，裁定本件由受命法官獨任進行簡式審判程序，合先敘明。
二、上揭事實，業據被告乙○○於本院審理中坦認不諱，核與告
    訴人陳俍肇於警詢中證述之情節（內政部警政署刑事警察局
    刑案偵查卷宗第2 卷，下稱「警二卷」，第846-850 頁）及
    偵查中具結證述之情節（95年度偵字第22166 號卷第3 卷，
    下稱「偵三卷」，第110-113 頁）、證人即被害人金培傑、
    己○○分別於警詢中證述之情節（警二卷第837- 839、859-
    863 、864-865 頁）及偵查中具結證述之情節（95年度他字
    第1949號卷第2 卷，下稱「他二卷」第123-127 、64-68 頁
    ；偵三卷第492-495 頁）、證人即共同被告甲○○於警詢、
    偵查中及本院審理時證述之情節（內政部警政署刑事警察局
    刑案偵查卷宗第1 卷，下稱「警一卷」，第27-34 、35-38
    、39-43 、60-6 4頁；95年度偵字第22166 號第2 卷，下稱
    「偵二卷」，第42-44 、389-391 頁；院一卷第112-114 頁
    ）、證人即共同被告丁○○於警詢、偵查中及本院審理時證
    述之情節（警一卷第103-109 、112-113 、114-117 、120-
    122 頁、偵二卷26-29 、385-388 頁、院一卷第122-123 頁
    ）、證人即共同被告丙○○於警詢、偵查中及本院審理時證
    述之情節（警一卷第355-359 、偵三卷第432-435 頁、院二
    卷第305- 306頁）大致相符，並有卷附證人己○○之新式國
    民身分證與軍人身分證影本（警一卷第239 頁）、證人己○○提供之「俊凱」、「雪莉」、「星光」名片影本3 張（95
    年度偵字第22166 號卷第1 卷，下稱「偵一卷」，第366 頁
    ）、證人己○○之合作金庫銀行屏東分行帳號000000000000
    0 號帳戶存摺封面及內頁影本（偵一卷第367-368 頁）、證
    人金培傑之台新銀行帳號00000000000000號及土地銀行帳號
    000000000000號帳戶存摺封面及內頁影本（偵一卷第456-46
    0 頁）、被告乙○○與證人陳俍肇、被告乙○○與共同被告
    丁○○之通訊監察譯文（內政部警政署刑事警察局刑案偵查
    卷宗第4 卷，下稱「警四卷」，第0000-0000 頁）等件可參
    ，足認被告乙○○之自白與事實相符，堪予採為本件論罪科
    刑之依據。本件事證明確，被告乙○○之詐欺犯行，洵堪認
    定，應依法論科。
三、查被告乙○○行為後，如附表二所示之相關法律均業經變更
    ，並俱自95年7 月1 日施行，玆經整體比較結果，裁判時法
    並未較為有利，從而依刑法第2 條第1 項前段規定，自應適
    用各該行為時法，亦即修正前法至明。至刑法第28條之文字
    修正，亦無關行為可罰性之變更，自不生新舊法比較之問題
    ，而應直接適用裁判時法，合先敘明。
四、核被告乙○○所為，係犯修正前刑法第339 條第1 項之詐欺
    取財罪。又被告乙○○就上開犯行分別與附表一所示各該共
    同被告即行為人欄所示共同被告甲○○、丁○○、丙○○及
    戊○○等人，互有犯意聯絡及行為分擔，爰依刑法第28條規
    定，分別論以共同正犯。再被告乙○○先後3 次詐欺取財之
    犯行，時間緊接，方法相同，觸犯構成要件同一之罪名，顯
    係基於概括犯意而為，為連續犯，爰依修正前刑法第56條之
    規定，以一罪論，並加重其刑。爰審酌被告乙○○明知共同
    被告甲○○開設之「豪門酒店」、「打狗食堂」餐廳經營狀
    況不佳，且自己並無投資該等酒店及餐廳，更無獲利豐厚之
    情事，竟利用現役軍人在軍中之資訊管道較封閉，且亦無暇
    了解投資標的之現況，及其工作穩定易於取得銀行信貸之特
    性，藉機向其於網路聊天室結識如附表一所示之被害現役軍
    人訛以其投資獲利甚多之不實訊息，隨後分別邀該等被害軍
    人至上開酒店或餐廳等處，夥同共同被告甲○○、丁○○及
    丙○○或戊○○等人以投資酒店、餐廳獲利可期相誘鼓吹，
    致使該等被害人均誤信為真，相繼投資如附表一所示之金錢
    而受詐騙，行為自可非議，其共犯成員分工細密，專事詐騙
    現役軍人，對於社會治安甚至國家安全危害重大，所為非可
    輕諒，惟念及被告乙○○於本案偵、審過程中，對其所為犯
    行始終坦承不諱，並冒遭共同被告丁○○等人對其及其家人
    不利之危險，而仍勇於指證其他共犯成員之犯行，且其事後
    已與被害人金培傑、陳俍肇2 人達成和解，並分別賠償被害
    人金培傑20萬元、賠償告訴人陳俍肇3 萬元，並因無法與被
    害人己○○取得聯繫，且經聲請本院以證人身分傳喚到庭無
    果，而未能與之達成和解等情，有卷附和解書2 份（院五卷
    第11 6-118頁）、被害人金培傑所立收據1 紙（院六卷第13
    5 頁）、臺灣臺東地方法院檢察署96年11月15日東檢哲宇96
    助24 7字第16874 號函暨所附拘票、拘提報告書（院六卷第
    76-78 頁），及其共同詐騙上開被害人之金額共175 萬元，
    所分得利益為11萬5 千元，並其前無犯罪科刑之前科，有臺
    灣高雄地方法院檢察署刑案資料查註紀錄表及臺灣高等法院
    被告前案紀錄表各1 份在卷可考，素行尚佳等一切情狀，量
    處如主文所示之刑。又本件被告乙○○行為時均在96年4 月
    24日以前，合於中華民國九十六年罪犯減刑條例所定之減刑
    條件，本院上開宣告刑應減為2 分之1 即6 月，並依同條例
    第9 條規定，考量本件犯罪情節之輕重，及被告係高職畢業
    ，目前從事徵信業，平均每月收入約3 、4 萬元，經濟狀況
    尚可等情（院六卷第131 頁），諭知如主文所示之易科罰金
    折算標準，以資懲儆。並考量被告乙○○犯後坦認犯行，且
    無任何犯罪科刑前科，事後並積極尋求與其詐騙對象和解，
    迄已與被害人金培傑、告訴陳俍肇2 人達成和解並賠償其等
    部分損失，甚且，其無懼於共犯丁○○等人之恐嚇，並冒其
    與其家人可能遭受不利之風險，仍勇於出面指證其他共犯成
    員之犯行，而有利於偵、審程序之進行，足見其頗具悔意，
    犯後態度良好，故其因一時失慮，致觸犯本件犯行，信經此
    偵、審程序並科刑之判決後，應知警惕而無再犯之虞，本院
    因認前開之刑以暫不執行為當，併參照最高法院95年5 月23
    日第8 次刑事庭會議決議意旨，逕依修正後刑法第74條第1
    項第1 款規定宣告緩刑2 年，以啟自新。再者，為促使被告
    乙○○日後審慎行事，恪遵律法，本院乃認除前開緩刑之宣
    告外，另有賦予其一定負擔之必要，併予諭知被告乙○○應
    向國庫支付10萬元，方能符合本件緩刑之目的。至附表三所
    示之物，核與被告乙○○之詐欺犯行尚無直接關係，爰均不
    諭知沒收，併此敘明。
五、據上論斷，應依刑事訴訟法第273 條之1 第1 項、第284 條
    之1 、第299 條第1 項前段，刑法第2 條第1 項前段、第28
    條、第74條第1 項第1 款、第2 項第4 款，修正前刑法第56
    條、第339 條第1 項、第41條第1 項前段，罰金罰鍰提高標
    準條例第1 條前段，廢止前罰金罰鍰提高標準條例第2 條，
    中華民國九十六年罪犯減刑條例第2 條第1 項第3 款、第7
    條，判決如主文。
本案經檢察官庚○○到庭執行職務。
中　　華　　民　　國　　96　　年　　11　　月　　30　　日
                  刑事第十三庭  法　官　蔣志宗
以上正本證明與原本無異。
如不服本判決應於收受本判決後10日內向本院提出上訴書狀，並
應敘述具體理由，如未敘述上訴理由者，應於上訴期間屆滿後20
日內補提理由書狀於本院（均須按他造當事人之人數附繕本）「
切勿逕送上級法院」。
中　　華　　民　　國　　96　　年　　11　　月　　30　　日
　　　　　   　　　　　　　　　 書記官  李憶如
┌───────────────────────────────────────┐
│附表一                                                                        │
├──┬────┬────┬────┬─────────────────────┤
│編號│被害人  │被騙金額│行為人  │詐騙時間、地點經過情形及金額              │
├──┼────┼────┼────┼─────────────────────┤
│1   │ 金培傑 │新台幣（│乙○○  │金培傑係於93年間上網結識乙○○，嗣乙○○於│
│    │（服役於│下同）  │丁○○  │95年4 月間某日邀約金培傑前往「打狗食堂」餐│
│    │屏東空軍│110萬元 │戊○○  │廳用餐後，即藉機誆稱該餐廳係其與其「乾哥哥│
│    │機場）  │        │        │」丁○○所開，並以投資該餐廳每一股100 萬元│
│    │        │        │        │，每月可獲利3 、4 萬元之訛詞誘騙金培傑投資│
│    │        │        │        │，使金培傑信以為真而應允投資上開餐廳80萬元│
│    │        │        │        │，惟丁○○尚嫌其投資金額太低，乃唆使乙○○│
│    │        │        │        │鼓吹其提高投資金額，乙○○遂另以其因車禍須│
│    │        │        │        │30萬元修車等費用之訛詞，使金培傑亦陷於錯誤│
│    │        │        │        │而應允，除自己向台新銀行申貸70萬元外，另經│
│    │        │        │        │由乙○○介紹戊○○代其向台東企銀貸款70萬元│
│    │        │        │        │，金培傑並將所貸得款項中之110 萬元交予成培│
│    │        │        │        │菱。嗣因未獲取任何紅利，乙○○亦未返還借款│
│    │        │        │        │且避不見面，並發現「打狗食堂」已關門歇業，│
│    │        │        │        │始知受騙。                                │
├──┼────┼────┼────┼─────────────────────┤
│2   │ 陳俍肇 │20萬元  │乙○○  │陳俍肇於94年10月因上網認識乙○○，嗣於95年│
│    │（服役於│        │丁○○  │5 月間某日，乙○○帶陳俍肇至豪門酒店介紹其│
│    │海軍1032│        │        │「乾哥哥」丁○○與之相識後，乙○○及丁○○│
│    │永嘉號獵│        │        │即訛以其等均投資酒店、餐廳收入豐厚，投資後│
│    │雷艦）  │        │        │可在短時間回收成本等語，鼓吹其投資「豪門酒│
│    │        │        │        │店」，且因乙○○亦暗示若其投資則可與之交往│
│    │        │        │        │，致使陳俍肇信以為真，而於同年5 月某日下午│
│    │        │        │        │，自其高雄市土地銀行及郵局帳戶內提取20萬元│
│    │        │        │        │後，在高雄市苓雅區關帝廟門前交予乙○○。嗣│
│    │        │        │        │陳俍肇因未獲取任何其等所稱利益，且與乙○○│
│    │        │        │        │、丁○○聯繫時，其等遂託詞敷衍，進而避不見│
│    │        │        │        │面並更換電話號碼，始知遭騙。              │
├──┼────┼────┼────┼─────────────────────┤
│3   │ 己○○ │45萬元  │乙○○  │己○○於95年4 月下旬在屏東市○○路「遊戲阜│
│    │（服役於│        │丁○○  │」網路咖啡店，以網際網路連結雅虎奇摩即時通│
│    │海軍飛行│        │甲○○  │「南部聊天室」認識乙○○，嗣乙○○向其訛稱│
│    │134 中隊│        │丙○○  │：伊有在外投資收入不錯，欲介紹其一同投資等│
│    │）      │        │        │語，並在網路上留予甲○○所開設之欣聖公司地│
│    │        │        │        │址後，己○○遂依址前去上開處所後，即由綽號│
│    │        │        │        │「星光」之男子出面接待，並陸續介紹甲○○、│
│    │        │        │        │丁○○與之認識後，該2 人對之誆稱：投資酒店│
│    │        │        │        │容易獲利賺錢且可認識有錢女孩，並保證月領紅│
│    │        │        │        │利1 萬元等語，並於己○○表示沒錢投資時，朱│
│    │        │        │        │良誠亦從旁訛以：其等以貸款投資後，獲利甚多│
│    │        │        │        │等語，鼓吹其以貸款方式投資，致己○○信以為│
│    │        │        │        │真，而允投資「豪門酒店」，進而於同年4 月底│
│    │        │        │        │某日委由丙○○向台東企銀大樹分行貸得50萬元│
│    │        │        │        │，並將其中45萬元交予徐靖玨。嗣己○○未領得│
│    │        │        │        │其等所稱紅利而向甲○○等人要求退股時，史天│
│    │        │        │        │豪即藉口己○○在其所經營之欣聖公司從事「地│
│    │        │        │        │下期貨買賣」，積欠該公司18萬元未付而拒絕其│
│    │        │        │        │請求，並將其等所簽訂之投資合約強行取回，徐│
│    │        │        │        │國基始知受騙。                            │
└──┴────┴────┴────┴─────────────────────┘
┌────────────────────────────────────────┐
│附表二                                                                          │
├──────┬───────────────┬────┬───────┬────┤
│相關變更條文│行為時法（下稱舊法）之內容    │裁判時法│比  較  理  由│備    註│
│            │                              │（下稱新│              │        │
│            │                              │法）之內│              │        │
│            │                              │容      │              │        │
│            │                              │        │              │        │
├──────┼───────────────┼────┼───────┼────┤
│【罰金刑貨幣│依法律應處罰金、罰鍰者，就其原│中華民國│刑法之貨幣單位│經依現行│
│單位之變更】│定數額得提高為2 倍至10倍（刑法│94年1 月│由「元（指銀元│法規所定│
│罰金罰鍰提高│乃係定明10倍）。第1 條所定得提│7 日刑法│）」變更為「新│貨幣單位│
│標準條例第1 │高倍數之規定，於本條例修正後制│修正施行│臺幣」，且刑法│折算新臺│
│條前段、第5 │定之法律，不適用之；本條例修正│後，刑法│分則之罰金數額│幣條例第│
│條→刑法施行│前公布之法律，於本條例修正後修│分則編所│，亦視該分則先│2 條之規│
│法第1 之1 條│正其罰金罰鍰數額或法律經全部修│定罰金之│前曾修正與否，│定折算後│
│第1 項、第2 │正而其罰金罰鍰數額未予變更者，│貨幣單位│而分別提高3 或│等值，是│
│項          │亦同。                        │為新臺幣│30倍。        │新法並未│
│            │                              │。94年1 │              │較有利。│
│            │                              │月7 日刑│              │        │
│            │                              │法修正時│              │        │
│            │                              │，刑法分│              │        │
│            │                              │則編未修│              │        │
│            │                              │正之條文│              │        │
│            │                              │定有罰金│              │        │
│            │                              │者，自94│              │        │
│            │                              │年1 月7 │              │        │
│            │                              │日刑法修│              │        │
│            │                              │正施行後│              │        │
│            │                              │，就其所│              │        │
│            │                              │定數額提│              │        │
│            │                              │高為30倍│              │        │
│            │                              │。但72年│              │        │
│            │                              │6 月26日│              │        │
│            │                              │至94年1 │              │        │
│            │                              │月7 日新│              │        │
│            │                              │增或修正│              │        │
│            │                              │之條文，│              │        │
│            │                              │就其所定│              │        │
│            │                              │數額提高│              │        │
│            │                              │為3 倍。│              │        │
│            │                              │        │              │        │
├──────┼───────────────┼────┼───────┼────┤
│【罰金刑最低│罰金：（銀元）1 元以上。有期徒│罰金：新│罰金刑之最低度│舊法均較│
│度刑之變更與│刑加減者，其最高度及最低度同加│臺幣1000│刑，由銀元10元│為有利。│
│加、減】刑法│減之。拘役或罰金加減者，僅加減│元以上，│（亦經提高）即│        │
│第33條第5 款│其最高度。                    │以百元計│新臺幣30元，提│        │
│、第67條、第│                              │算。有期│高為新臺幣1000│        │
│68條        │                              │徒刑或罰│元；且加（減）│        │
│            │                              │金加減者│之最低數額，亦│        │
│            │                              │，其最高│由銀元1 元即新│        │
│            │                              │度及最低│臺幣3 元，提高│        │
│            │                              │度同加減│成為新臺幣100 │        │
│            │                              │之。拘役│元；又罰金刑之│        │
│            │                              │加減者，│最低度刑亦同加│        │
│            │                              │僅加減其│（減）之。    │        │
│            │                              │最高度。│              │        │
│            │                              │        │              │        │
│            │                              │        │              │        │
│            │                              │        │              │        │
│            │                              │        │              │        │
│            │                              │        │              │        │
│            │                              │        │              │        │
│            │                              │        │              │        │
│            │                              │        │              │        │
│            │                              │        │              │        │
├──────┼───────────────┼────┼───────┼────┤
│ 【連續犯】 │第56條：「連續數行為而犯同一之│（刪除）│新法刪除連續犯│被告成培│
│            │罪名者，以一罪論。但得加重其刑│        │之規定。      │菱先後多│
│            │至2 分之1 。」                │        │              │次之犯行│
│            │                              │        │              │，依新法│
│            │                              │        │              │須分論併│
│            │                              │        │              │罰，依舊│
│            │                              │        │              │法則僅論│
│            │                              │        │              │一罪，是│
│            │                              │        │              │舊法有利│
│            │                              │        │              │。      │
├──────┼───────────────┼────┼───────┼────┤
│【易科罰金折│犯最重本刑為5 年以下有期徒刑以│犯最重本│易科罰金折算標│舊法有利│
│算標準變更】│下之刑之罪，而受6 個月以下有期│刑為5 年│準由銀元300 元│        │
│修正前刑法第│徒刑或拘役之宣告…得以（銀元，│以下有期│即新臺幣900 元│        │
│41條第1 項前│下同）1 元以上3 元以下折算1 日│徒刑以下│，提高為以新臺│        │
│段、修正前罰│，易科罰金。依刑法第41條易科罰│之刑之罪│幣1000元、2000│        │
│金罰鍰提高標│金…就其原定數額提高為100 倍折│，而受6 │元或3000元折算│        │
│準條例第2 條│算1 日；法律所定罰金數額未依本│個月以下│1日           │        │
│→現行刑法第│條例提高倍數，或其處罰法條無罰│有期徒刑│              │        │
│41條第1 項前│金刑之規定者，亦同。          │或拘役之│              │        │
│段          │                              │宣告者，│              │        │
│            │                              │得以新臺│              │        │
│            │                              │幣1000元│              │        │
│            │                              │、2000元│              │        │
│            │                              │或3000元│              │        │
│            │                              │折算1 日│              │        │
│            │                              │，易科罰│              │        │
│            │                              │金。    │              │        │
│            │                              │        │              │        │
│            │                              │        │              │        │
│            │                              │        │              │        │
│            │                              │        │              │        │
│            │                              │        │              │        │
├──────┼───────────────┴────┴───────┴────┤
│整體比較結果│舊法就連續犯行只論以1 罪，且罰金刑下限及易科罰金折算標準均較低，是│
│            │舊法較為有利。                                                    │
└──────┴─────────────────────────────────┘
┌─────────────────────┐
│附表三                                    │
├──┬──────────┬───────┤
│編號│物品名稱            │所有人        │
├──┼──────────┼───────┤
│1   │中國信託北高雄分行帳│乙○○        │
│    │號000000000000號帳戶│              │
│    │存摺1本             │              │
├──┼──────────┼───────┤
│2   │序號000000000000000 │乙○○        │
│    │號不詳廠牌白色手機1 │              │
│    │具（含0000000000號  │              │
│    │SIM卡1張 ）         │              │
└──┴──────────┴───────┘
附錄本案論罪科刑之法條：
《刑法第339條》
意圖為自己或第三人不法之所有，以詐術使人將本人或第三人之
物交付者，處5 年以下有期徒刑、拘役或科或併科1 千元以下罰
金。
以前項方法得財產上不法之利益或使第三人得之者，亦同。
前二項之未遂犯罰之。
